【裁判字號】    92,軍上,21
【裁判日期】    921210
【裁判案由】    傷害致死
【裁判全文】
臺灣高等法院高雄分院刑事判決                      九十二年度軍上字第二一號
    上  訴  人  國防部高等軍事法院高雄分院檢察署軍事檢察官
    上  訴  人
    即  被  告  甲○○
    選任辯護人  王文雄律師
右上訴人等因被告傷害致死案件，不服國防部高等軍事法院高雄分院中華民國九十二
年九月十八日第二審判決（九十二年高判字第一○六號，起訴案號：國防部南部地方
軍事法院檢察署九十二年平訴（二）字第一八二號）提起上訴，本院判決如左：
    主  文
原判決撤銷，發回國防部高等軍事法院高雄分院。
甲○○之上訴駁回。
    理  由
壹、發回部分：
一、本件原判決認定上訴人即被告甲○○係陸軍裝步第三九五旅步二營步一連一兵（
    民國九十一年十一月六日入伍，義務役），曾於九十一年間因醉態駕駛罪，經國
    防部南部地方軍事法院判處罰金新台幣六萬元，如易服勞役以新台幣九百元即銀
    元三百元折算一日，並於同年十一月二十五日繳納罰金執行完畢，詎其仍不思悔
    改惕勵。緣於休假期間之九十一年十二月二十八日十九時許，與同村友人戴克順
    一同至高雄縣桃源鄉寶山村寶山巷八十八之二號同村居民戴萬祥家中聊天，期間
    被害人林英雄（亦為同村居民）酒後自外進入戴萬祥家中，因知悉上訴人甲○○
    正在軍中服役，遂對其下達「立正！敬禮！」口令，引起上訴人甲○○心生不悅
    ，二人因而發生口角並相互推擠，經上訴人甲○○之母陳林彩秀與鄰居陳靜龍自
    屋外聽聞爭吵聲，而進入屋內將上訴人甲○○帶離，惟上訴人甲○○仍氣憤難消
    ，復因其至戴萬祥家之前即因在他處和友人飲酒，達到精神耗弱之程度，乃基於
    傷害林英雄故意，客觀上並能預見毆擊他人頭部足以造成死亡，竟自屋外隨手拾
    得無人所有之木棒乙支，並持之入內毆擊林英雄頭部一下後即行離去。林英雄被
    毆倒地，經屋主戴萬祥發覺林英雄有異狀，隨即呼叫其胞兄林居全將之送往行政
    院衛生署旗山醫院急救，惟林英雄仍因頭顱骨折、硬腦膜下出血、蜘蛛網膜下腔
    出血而於到院前死亡等情，論處上訴人甲○○傷害致死罪，並因第一審判決未依
    刑法第十九條第二項：「精神耗弱人之行為，得減輕其刑。」之規定，因而撤銷
    第一審之判決，改判處有期徒刑六年，以示懲儆，固非無見。
二、惟查：按有罪判決書之事實一欄，為判斷其適用法令當否之準據，法院應將依職
    權認定與論罪科刑有關之事實，翔實記載，然後於理由內逐一說明其憑以認定之
    證據，並使事實認定與理由說明，互相適合，方為合法。倘事實認定與理由說明
    ，不相一致，或事實與理由欄內之記載，前後不符，按諸刑事訴訟法第三百七十
    九條第十四款後段規定，均屬判決理由矛盾之當然違背法令。又刑法第二百七十
    七條第二項之傷害致人於死罪，係因犯罪致發生一定結果而為加重其刑之規定，
    屬加重結果犯，以行為人主觀上基於傷害他人之故意而為加害行為，且在客觀上
    原能預見該行為所生之死亡結果，惟未能預見者，始得適用；苟行為人對於其行
    為足以發生死亡之結果有所預見，猶為之，即難謂無殺意，應構成殺人罪，而非
    傷害致人於死罪（最高法院八十五年台上字第五九三五號判決參照）。原判決既
    於理由欄六明「被告甲○○飲酒後，與被害人林英雄發生衝突，因遭林英雄之
    推打，心有未甘，基於傷害林英雄之故意，客觀上並能預見毆擊他人頭部，會造
    成死亡之結果，竟於前述時、地，持木棒毆擊林英雄頭部成傷並導致死亡。」等
    語，且於事實欄記載上訴人甲○○自屋外拾得木棒乙支，並持之入內毆擊林英雄
    頭部一下，即造成林英雄因頭顱骨折、硬腦膜下出血、蜘蛛網膜下腔出血而死亡
    等情，如若無訛，則上訴人甲○○下手顯然甚重，而頭部為人體之要害，以器物
    重擊極有可能造成死亡之結果，此乃普通人均有之認知，上訴人甲○○應可預見
    ，原判決未遑深究上訴人甲○○當時有何不能預見之客觀事實，而不具備殺人之
    故意或不確定故意？遽為上訴人甲○○僅係基於傷害故意之認定，不惟有事實調
    查未盡之違法，亦有判決理由不備之可議。檢察官上訴意旨執此指摘原判決不當
    ，為有理由，應認原判決有撤銷發回更審之原因。
貳、駁回部分：
一、按軍事審判法第一百八十一條第五項規定，被告不服高等軍事法院宣告有期徒刑
    之上訴判決者，得以判決違背法令為理由，向高等法院提起上訴。是被告向高等
    法院提起上訴，應以高等軍事法院宣告有期徒刑之上訴判決違背法令為理由，係
    屬法定要件，如果上訴狀並未依據卷內訴訟資料，具體指摘原判決不適用何種法
    則或如何適用不當，或所指原判決之不法情事，顯與法律規定得向高等法院提起
    上訴理由之違法情形不相適合時，均應認其上訴違背法律上之程序。
二、本件上訴人甲○○自行上訴部分，係於九十二年九月三十日提出上訴狀，但未敘
    述任何理由，迄今逾期已久，於本院未判決前仍未提出，依上開規定，其上訴自
    屬違背法律上之程序，應予駁回。
據上論結，應依刑事訴訟法第三百九十七條、第三百九十五條前段、軍事審判法第二
百零六條、第一百九十九條，判決如主文。
中    華    民    國      九十二      年      十二      月     十     日
                              臺灣高等法院高雄分院刑事第八庭
                                  審判長法官  郭雅美
                                        法官  張盛喜
                                        法官  裕斗
右正本證明與原本無異。
不得再上訴。
                                  法院書記官  吳福連
中    華    民    國      九十二      年      十二      月    十      日


司法院資訊處製作；財團法人民間司法改革基金會備份。
